【裁判字號】    92,交上易,145
【裁判日期】    921028
【裁判案由】    過失傷害
【裁判全文】
臺灣高等法院高雄分院刑事判決                  九十二年度交上易字第一四五號
    上  訴  人  裴志甲
    即 自 訴人
    被      告  乙○○
右上訴人因自訴被告過失傷害案件，不服臺灣高雄地方法院九十二年度交自字第一號
中華民國九十二年四月二十一日第一審判決，提起上訴，本院判決如左：
      主  文
上訴駁回。
    事  實
一、乙○○考領有普通小型車駕駛執照，於民國九十一年七月五日十二時三十分許，
    駕駛車牌號碼Ｐ四－四九六○號自用小客車，沿高雄市○○區○○路（幹線道）
    由東往西方向行駛，途經該路與內惟路交岔路口時，本應注意車輛行經閃光黃燈
    路口時，應減速接近，注意安全，小心通過，且駕駛人應注意車前狀況，隨時採
    取必要安全措施，而依當時天候晴、日間自然光線、路面無缺陷、視距良好之情
    形，並無不能注意之情事，適有斐志甲騎乘車牌號碼ＯＨＸ－二六八號重型機車
    ，沿內惟路（支線道）由南往北方向行駛，行經內惟路與逢甲路之閃光紅燈路口
    時，雖未依規定讓行駛於逢甲路（幹線道）之乙○○駕駛之前開自用小客車先行
    ，惟因乙○○亦疏未注意減速仍以三十至四十公里之時速通過該交岔路口，且未
    注意前方由內惟路方向駛出斐志甲所騎乘機車之車前狀況，致其所駕駛之自用小
    客車左側後車門與斐志甲所駕駛之重型機車之車頭、右側車身發生擦撞，因而使
    斐志甲受有左內外踝骨折之傷害，乙○○於肇事後被發覺前，隨即打電話報警，
    並在事故現場等候，嗣後並向到場處理員警吳聖仁坦承肇事。
二、案經斐志甲提起自訴。
    理  由
一、訊據被告乙○○固不諱言於前述時、地駕車肇事之事實，而肇事路段係在高雄市
    鼓山區○○路與內惟路之交岔路口，逢甲路乃為寬約十二‧六公尺之雙向二線道
    ，肇事地點係在該路口靠北側逢甲路之東向西之道路上，被告係駕駛自用小客車
    行駛在東西向之逢甲路（閃光黃燈號誌），另自訴人則係騎乘機車行駛在南北向
    之內惟路（閃光紅燈號誌），該路段之速限為四十公里之事實，有道路交通事故
    調查報告表一份及現場照片二幀在卷可稽，依被告及自訴人於車禍發生當天向員
    警供稱：肇事時速度約三十至四十公里及三十公里等語，此有交通事故談話紀錄
    表二份附卷可證（原審卷第一五至一六頁），由自訴人騎乘機車倒置在東向西之
    逢甲路地點觀之，自訴人所騎乘之機車已依時速約三十公里之速度越過西向東之
    逢甲路長約六‧三公尺之路段，而被告駕駛前開自用小客車以上開速度行經肇事
    地點前，顯已預先看見自訴人正欲穿越該路口，蓋逢甲路上之汽車暫停線距離肇
    事地點約六‧三至六‧七公尺，被告駕駛前開車輛應係前開汽車暫停線前即已看
    見自訴人之機車正在越過逢甲路，因肇事路口並非完全呈直角狀態，是被告應於
    距離肇事地點前六‧七公尺前即已看見自訴人所騎乘之機車，此觀道路交通事故
    調查報告表所載及現場照片拍攝肇事地點自甲；再由肇事路段之速限為四十公里
    ，被告駕駛之自用小客車之受損部位係在左側後車門，自訴人騎乘之機車受損部
    分係在車頭部位、肇事地點均無煞車痕及依當時天候晴、日間自然光線、路面無
    缺陷、視距良好等情形觀之，顯係被告自恃其所駕駛之汽車乃為行駛幹線道至交
    岔路口而未減速並疏於注意車前狀況，而自訴人則為自支線道行駛至交岔路口未
    暫停讓幹線道之車輛先行，同為肇致本件車禍之原因，自訴人並因此受有左內外
    踝骨折之傷害，亦有博正醫院診斷證甲書一份在卷可佐，是被告因其駕車之過失
    行為，致自訴人受有上述傷害，應堪認定。
二、按閃光黃燈表示「警告」，車輛應減速接近，注意安全，小心通過；閃光紅燈表
    示「停車再開」，車輛應減速接近，先停止於交岔路口前，讓幹道車優先通行後
    認為安全時，方得續行，道路交通標誌標線設置規則第二百十一條第一項定有甲
    文。又駕駛人駕駛汽車應遵守道路交通號誌之指示，且應注意車前狀況，並隨時
    採取必要之安全措施，道路交通安全規則第九十條、第九十四條第三項亦定有甲
    文；被告考領有普通小型車駕駛執照，對於前揭規定，自知之甚詳，而其駕駛前
    開車輛，行經逢甲路與內惟路僅有閃光黃燈之路口時，本應注意車輛應減速接近
    並應注意車前狀況，隨時採取必要安全措施，而依當時天候晴、日間自然光線、
    路面無缺陷、視距良好之情形，並無不能注意之情事，而疏未注意減速接近及車
    前狀況，致其所駕駛車輛撞擊自訴人騎乘之機車，自訴人因而受有左內外踝骨折
    之傷害，被告之駕車行為自有過失，即本件車禍經送高雄市政府建設局車輛行車
    事故鑑定委員會鑑定，亦認定：「斐志甲行經閃光紅燈路口未依規定讓車，為肇
    事主因；乙○○行經閃光黃燈路口未注意安全小心通過，為肇事次因」，有該會
    高市鑑字第九一○七一五三號鑑定意見書一份附卷可稽，雖自訴人騎乘機車未先
    停止於交岔路口，讓被告駕駛於幹道之汽車先行，就本件車禍之發生，亦同有過
    失，然並不能解免被告駕車肇事之過失罪責，又被告之過失行為與自訴人受傷結
    果，有相當因果關係，被告過失傷害之犯行，洵堪認定。
三、核被告乙○○所為，係犯刑法第二百八十四條第一項前段過失傷害罪，又被告於
    駕車肇事後，立即打電話報警及在現場等候，並於處理員警吳聖仁尚未知悉何人
    肇事前，即向員警坦承肇事，有高雄市政府警察局九十二年一月三十日高市警勤
    字第○九二○○○七三八○號附勤務中心受理各類案件紀錄表一份在卷可參，並
    經證人即處理員警吳聖仁於原審到庭證述屬實（見原審卷第三二至三三頁），應
    依刑法第六十二條前段自首之規定，減輕其刑。
四、原審因而適用刑法第二百八十四條第一項前段、第六十二條、第四十一條第一項
    ，罰金罰鍰提高標準條例第一條前段、第二條之規定，並審酌被告並無前科紀錄
    ，素行良好，有臺灣高等法院被告全國前案紀錄表附卷可佐，且於肇事後立即報
    警處理，態度亦佳，而本件車禍之肇事主因為自訴人未依規定停車讓被告先行所
    致，及迄未與自訴人達成和解等一切情狀，量處拘役十日，如易科罰金以三百元
    折算一日，其認事用法均無不合，量刑亦屬適當，自訴人未具理由提起上訴，顯
    無理由，應予駁回。
五、按九十二年九月一日修正施行之刑事訴訟法第三百三十一條規定，自訴代理人經
    合法通知，無正當理由不到庭，應再行通知，並告知自訴人。自訴代理人無正當
    理由仍不到庭者，應諭知不受理之判決。惟此乃為配合同法第三百十九條第二項
    巳修正為自訴之提起，應委任律師行之之規定所為規範。而本案係法律修正施行
    前巳繫屬於法院之合法自訴案件。縱未委任律師為代理人。於新法施行後之自訴
    行為，仍可由自訴人本人為之。而參之刑事訴訟法施行法第七條之三後段「修正
    刑事訴訟法施行前已依法定程序進行之訴訟程序，其效力不受影響」所定舊法程
    序從舊法之原則，以及訴訟程序一貫原則予以解釋，本件自訴人經合法傳喚無正
    當理由不到庭，仍應依修正前第三百三十一條第一項規定，不待其陳述，逕行判
    決。（上訴審不能以撤回自訴論。）
據上論結，應依刑事訴訟法第三百六十八條，修正前刑事訴訟法第三百三十一條第一
項，判決如主文。
中    華    民    國      九十二      年      十      月     二十八   日
      臺灣高等法院高雄分院刑事第七庭
                                  審判長法官  李春昌
                                        法官  莊飛宗
                                        法官  黃憲文
右正本證甲與原本無異。
不得上訴。
                                  法院書記官  黃英彥
中    華    民    國      九十二      年      十      月    二十八    日
附錄：本判決論罪科刑法條：
中華民國刑法第二百八十四條第一項
因過失傷害人者，處六月以下有期徒刑、拘役或五百元以下罰金，致重傷者，處一年
以下有期徒刑、拘役或五百元以下罰金。


司法院資訊處製作；財團法人民間司法改革基金會備份。
